臺灣基隆地方法院刑事判決　　　　　　　 95年度訴字第755號
公　訴　人　臺灣基隆地方法院檢察署檢察官
被　　　告　甲○○
上列被告因違反毒品危害防制條例案件，經檢察官提起公訴（95
年度毒偵字第1687號）及移送併辦（96年度毒偵字第554 號），
因被告所犯為死刑、無期徒刑、最輕本刑為3 年以上有期徒刑或
高等法院管轄第一審案件以外之罪，且於準備程序進行中，被告
先就被訴事實為有罪之陳述，經本院合議庭裁定進行簡式審判程
序，判決如下：
    主  文
甲○○施用第一級毒品，累犯，處有期徒刑壹年，扣案之注射針
筒壹支，沒收之；又施用第二級毒品，累犯，處有期徒刑伍月。
應執行有期徒刑壹年貳月，扣案之注射針筒壹支，沒收之。
    事  實
一、甲○○前因施用第一級毒品案件，經2 次觀察、勒戒後，均
    認無繼續施用毒品之傾向，先後於民國88年7 月17日、89年
    3 月31日執行完畢釋放，並經臺灣基隆地方法院檢察署檢察
    官以88年度偵字第2192號、第2576號及臺灣士林地方法院檢
    察署檢察官以89年度毒偵字第992 號、89年度毒偵緝字第99
    號不起訴處分，復因施用第一、二級毒品案件，經臺灣士林
    地方法院檢察署檢察官以89年度毒偵字第1675號起訴，經臺
    灣士林地方法院以90年度訴字第57號判決判處有期徒刑6 月
    、3 月，應執行有期徒刑7 月，並因同案執行強制戒治，經
    法院裁定停止強制戒治，於90年9 月13日因執行他案徒刑出
    監，嗣因期滿未經撤銷停止戒治，於91年2 月15日執行強制
    戒治完畢，又因竊盜案件，經本院以93年度基簡字第1028號
    判決判處有期徒刑3 月，於95年5 月17日因易科罰金執行完
    畢；詎其未戒除毒癮惡習，基於反覆、持續施用第一級毒品
    之犯意，自95年7 月1 日下午某時起至96年2 月8 日某時止
    ，在其位於基隆市仁愛區○○○路118 巷15弄15之1 號2 樓
    及臺北縣汐止市○○路96巷16號4 樓等住處，平均每日施用
    1 次，以將第一級毒品海洛因摻入香菸內點燃吸食，或將海
    洛因置放於注射針筒內加水混合後注射血管之方式，施用第
    一級毒品；復另行起意，基於反覆、持續施用第二級毒品之
    犯意，自95年7 月1 日下午3 、4 時許起至96年2 月8 日某
    時止，在上開住處，平均每3 日施用1 次，以將第二級毒品
    安非他命置放於玻璃球內，以火燒烤後吸食所生煙霧之方式
    ，施用第二級毒品，嗣分別於95年7 月1 日下午5 時30分許
    ，為警在基隆市○○○路118 巷15弄15之1 號2 樓進行查訪
    ，及於95年12月19日凌晨2 時許，在臺北縣瑞芳鎮○○路27
    巷巷口，因形跡可疑經警盤查時查獲，並於95年12月19日查
    獲時，當場扣得甲○○所有供施用海洛因所用之注射針筒1
    支，均採集其尿液送驗後，上情始為警所悉
二、案經基隆市警察局第一分局及臺北縣政府警察局瑞芳分局報
    請臺灣基隆地方法院檢察署檢察官偵查起訴及移送併案審理
    。
    理  由
壹、程序事項
    被告甲○○所犯者非為死刑、無期徒刑、最輕本刑為3 年以
    上有期徒刑之罪或高等法院管轄第一審案件，其於準備程序
    進行中，先就被訴事實為有罪之陳述，經告知其簡式審判程
    序之旨，並聽取公訴人、被告之意見後，本院合議庭依刑事
    訴訟法第273 條之1 第1 項之規定，裁定由受命法官獨任以
    簡式審判程序進行本案之審理。
貳、實體事項
一、事實認定部分
    上開事實，業據被告於本院審理時坦承不諱，且被告為警查
    獲後，採集之尿液檢體經送昭信科技顧問股份有限公司及臺
    灣檢驗科技股份有限公司檢驗，分別呈海洛因代謝物嗎啡、
    安非他命類之陽性檢驗結果，此有昭信科技顧問股份有限公
    司95年8 月11日出具之濫用藥物尿液檢體檢驗報告、臺灣檢
    驗科技股份有限公司96年1 月10日出具之濫用藥物尿液檢驗
    報告及基隆市警察局第一分局偵辦毒品案件尿液檢體對照表
    附卷可稽，復有注射針筒1 支扣案為佐，足認被告之自白與
    事實相符，事證明確，被告犯行應堪認定。
二、論罪科刑部分
（一）按毒品危害防制條例於92年7 月9 日修正公布，自93年1
      月9 日施行，其中第20條、第23條將施用毒品之刑事處遇
      程序，區分為「初犯」、「5 年內再犯」及「5 年後再犯
      」，依其立法理由之說明：「初犯」，經觀察、勒戒或強
      制戒治後，應為不起訴處分或不付審理之裁定；經觀察、
      勒戒或強制戒治執行完畢釋放後，「5 年內再犯」者，因
      其再犯率甚高，原實施之觀察、勒戒及強制戒治既已無法
      收其實效，爰依法追訴或裁定交付審理，至於經觀察、勒
      戒或強制戒治執行完畢釋放後，「5 年後再犯」者，前所
      實施之觀察、勒戒或強制戒治已足以遮斷其施用毒品之毒
      癮，為期自新及協助其斷除毒癮，仍適用「初犯」之規定
      ，先經觀察、勒戒或強制戒治之程序，從而，僅限於「初
      犯」及「5 年後再犯」2 種情形，始應先經觀察、勒戒或
      強制戒治程序，倘被告於5 年內已再犯，經依法追訴處罰
      ，縱其第3 次（或第3 次以上）再度施用毒品之時間，在
      初犯經觀察、勒戒或強制戒治執行完畢釋放5 年以後，已
      不合於「5 年後再犯」之規定，且因已於「5 年內再犯」
      ，顯見其再犯率甚高，原實施觀察、勒戒或強制戒治，已
      無法收其實效，應依該條例第10條處罰（最高法院95年第
      7 次刑事庭會議決議可資參照）。本件被告前因施用第一
      級毒品案件，經2 次觀察、勒戒後，均認無繼續施用毒品
      之傾向，先後於88年7 月17日、89年3 月31日執行完畢釋
      放，並經臺灣基隆地方法院檢察署檢察官以88年度偵字第
      2192號、第2576號及臺灣士林地方法院檢察署檢察官以89
      年度毒偵字第992 號、89年度毒偵緝字第99號不起訴處分
      ，復因施用第一、二級毒品案件，經臺灣士林地方法院檢
      察署檢察官以89年度毒偵字第1675號起訴，經臺灣士林地
      方法院以90年度訴字第57號判決判處有期徒刑6 月、3 月
      ，應執行有期徒刑7 月，並因同案執行強制戒治，經法院
      裁定停止強制戒治，於90年9 月13日因執行他案徒刑出監
      ，嗣因期滿未經撤銷停止戒治，於91年2 月15日執行強制
      戒治完畢，此有臺灣高等法院被告前案紀錄表在卷可稽，
      是被告於所受觀察、勒戒執行完畢5 年內已再犯，且經依
      法追訴處罰，足認原實施觀察、勒戒無法收其實效，縱被
      告本次犯行係於所受觀察、勒戒執行完畢5 年後所為，揆
      諸首揭說明，仍不合於毒品危害防制條例第20條第3 項規
      定之「5 年後再犯」，且因被告係於「5 年內再犯」，顯
      見其再犯率甚高，即應依法處罰。
（二）次按刑事法若干犯罪行為態樣，本質上原具有反覆、延續
      實行之特徵，亦即行為人係基於一定情境之制約，必然形
      成多數犯罪行為，行為人持續實行之複數行為，倘依社會
      通念，於客觀上認為符合一個反覆、延續性之行為觀念者
      ，於刑法評價上，即應僅成立一罪，又依毒品危害防制條
      例第2 條第1 項之規定，毒品具有成癮性，是施用毒品之
      犯罪類型本身即有反覆實施之特徵，若行為人係基於對毒
      品之心理或生理上依賴性，致於密切接近之時間，實行多
      數之施用行為，原則上應得認為係此類犯罪類型所生之必
      然結果，而於客觀上認為係一個反覆、延續性之行為，屬
      於「集合犯」之概念，僅成立一罪，惟倘有積極事證足認
      行為人所為複數施用毒品之行為非基於同一反覆、持續施
      用毒品之犯意，即無從認定屬於集合犯，自不待言。本件
      被告所為施用第一、二級毒品行為雖屬多數，然因其平均
      每日即施用1 次第一級毒品海洛因，平均每3 日即施用1
      次第二級毒品安非他命，足見其施用頻率已屬頻繁，且施
      用毒品之行為本身即具有反覆實施之特徵，參酌上開說明
      ，被告所為多數施用第一、二級行為，在刑法評價上，應
      得認定分別符合一個反覆、延續性之行為，屬於集合犯而
      僅分別成立一罪。
（三）又起訴書及移送併辦意旨書雖僅記載被告於95年7 月1 日
      為警採尿前回溯24小時及96小時內某時，施用第一、二級
      毒品，及於95年12月19日為警採尿前回溯96小時內某時，
      施用第一級毒品之事實，然因施用毒品之行為本身具有反
      覆實施之性質，係屬集合犯，則未據起訴之部分，與起訴
      書所載之施用行為，應成立實質上一罪，依刑事訴訟法第
      267 條之規定，應認起訴效力及於全部事實，本院自應併
      予審理。
（四）被告所為上開施用第一級毒品及第二級毒品之犯行，罪名
      互異，犯意各別，應予分論併罰。
（五）被告曾受事實欄所載之徒刑執行完畢，此有臺灣高等法院
      被告前案紀錄表供參，其受徒刑之執行完畢，再為本件施
      用第一、二級毒品毒品之犯行，係於5 年以內故意再犯本
      件有期徒刑以上之罪，為累犯，應分別依刑法第47條第1
      項之規定加重其刑。
（六）爰審酌被告經觀察、勒戒及刑罰矯治後，竟未戒除毒癮之
      惡習，而再三施用第一、二級毒品，顯見缺乏戒斷決心，
      然其施用毒品僅屬戕害自身之行為，未侵犯其他法益，雖
      其於警詢及偵查中否認犯行，惟於本院審理中已坦認犯行
      等一切情狀，分別量處如主文所示之刑，並依法定其應執
      行之刑。
（七）扣案之注射針筒1 支（為一般市售注射針筒，非專供施用
      毒品之器具，業經本院當庭勘驗屬實），為被告所有供施
      用第一級毒品犯罪所用之物，業據被告供承在卷，故應依
      刑法第38條第1 項第2 款之規定宣告沒收。
據上論斷，應依刑事訴訟法第273 條之1 第1 項、第299 條第1
項前段，毒品危害防制條例第10條第1 項、第2 項、第23條第2
項，刑法第11條前段、第47條第1 項、第38條第1 項第2 款、第
51條第5 款，判決如主文。
本案經檢察官乙○○到庭執行職務。
中　　華　　民　　國　　96　　年　　5 　　月　　31　　日
                  刑事第四庭法    官  邰婉玲
以上正本證明與原本無異。
對於本件判決如有不服，應於收受送達後10日內，向本院提出上
訴書狀，上訴於臺灣高等法院，並按他造當事人之人數附具繕本
。
中　　華　　民　　國　　96　　年　　5 　　月　　31　　日
                            書 記 官  彭筠凱
附錄所犯法條：
毒品危害防制條例第10條。
施用第一級毒品者，處 6 月以上 5 年以下有期徒刑。
施用第二級毒品者，處 3 年以下有期徒刑。
